【裁判字號】    97,消債更,2010
【裁判日期】    980417
【裁判案由】    更生事件
【裁判全文】
臺灣板橋地方法院民事裁定          97年度消債更字第2010號
聲  請  人  甲○○
上列當事人因消費者債務清理事件聲請更生，本院裁定如下：
    主  文
聲請駁回。
聲請費用由聲請人負擔。
    理  由
一、按債務人不能清償債務或有不能清償之虞者，得依本條例所
    定更生或清算程序，清理其債務，消費者債務清理條例第3
    條固定有明文。惟所謂「不能清償債務」，係指債務人欠缺
    清償能力，對於已屆清償期，且已受請求之債務之全部或主
    要部分，客觀上可預見其為一般且繼續的不能清償之財產狀
    態而言。又清償能力係由財產、信用、勞力三者構成，故雖
    無足夠財產，然如有良好之信用、優良之技術或持續不斷之
    勞力，即屬有清償債務之可能。次按聲請更生或清算不合程
    式或不備其他要件者，法院應以裁定駁回之，但其情形可以
    補正者，法院應定期間先命補正，復為同條例第8 條所明定
    。
二、本件聲請人向本院聲請更生，其主張略以：其有不能清償債
    務之情事，目前債務總金額為新臺幣（下同）940,356 元，
    消費者債務清理條例施行後，前已提出債權人清冊，以書面
    向最大債權金融機構遠東國際商業銀行股份有限公司（下稱
    ：遠東銀行）請求共同協商債務清償方案，嗣遭遠東銀行以
    「未能接受顯足以負擔之還款方案」及「協商意願低落」核
    發前置協商不成立通知書，且其無擔保或無優先權之債務總
    額未逾1,200 萬元，復未經法院裁定開始清算程序或宣告破
    產，爰向本院聲請更生，而其每個月平均收入為30,409元，
    故其每月可還款之能力為4,130 元，懇請裁定開始更生等語
    。
三、經查：聲請人主張前已提出債權人清冊，依消費者債務清理
    條例第151 條第1 項規定以書面向最大債權金融機構遠東銀
    行申請共同協商債務清償方案，惟協商不成立乙節，據其提
    出遠東銀行民國97年8 月28日前置協商不成立通知書為據，
    固可信為真實。然聲請人經營普清堂中藥行，平均月營業淨
    利為30,409元乙節，亦有聲請人所提出小規模營業聲請人之
    簡單損益表附卷可稽。因此，以聲請人每月收入30,409元，
    扣除前置協商之還款金額7,091 元後，尚餘23,318元，顯然
    足供聲請人之日常生活所需（即依內政部公布之臺灣省97年
    度每人每月最低生活費約9,829 元之計算標準已足夠，而該
    最低生活費用金額係已包括食、衣、住、行等費用在內），
    且參酌聲請人既已負債大於資產，本即應較一般人更節約支
    出，撙節開銷。基上，堪認前開遠東銀行所酌定之每月應還
    款條件，即前置協商之債權人所提議之協商條件應係在聲請
    人清償能力之範圍內，並無不能清償債務之情事。另佐以相
    對人現年僅55歲（43年次），距勞動基準法所定強制退休年
    齡65歲止，尚有得工作期間10年，亦非無清償債務之可能。
    從而，本件尚難認聲請人有何不能清償債務之情事或有何不
    能清償之虞情形，故聲請人主張之情節既與消費者債務清理
    條例第3 條所定要件不符，核其情形又屬無法補正，揆諸首
    開說明，本件聲請自不應准許。
四、又聲請人如認原前置協商還款條件仍屬過苛，惟聲請人既有
    固定且金額不訾之收入（另參見聲請人之小規模營業聲請人
    之簡單損益表），而仍有清償債務之能力，自非不得再與其
    債權銀行進行協商，俾便求得適當之履債方式以資解決紛爭
    ，併予指明。
五、至聲請人先前所預納之郵務送達費2,380 元，則待本件更生
    聲請事件確定後，如尚有剩餘郵資餘額，再予檢還聲請人，
    附此敘明。
六、爰依消費者債務清理條例第3 條、第8 條，裁定如主文。
中    華    民    國    98    年    4     月    17    日
                  民事第一庭法  官  黃若美
以上正本係照原本作成
如不服本裁定，應於裁定送達後10日內，以書狀向本院提出抗告
，並繳納抗告費新臺幣1千元
中    華    民    國    98    年    4     月    17    日
                            書記官  江怡萱


司法院資訊處製作；財團法人民間司法改革基金會備份。
